【裁判字號】    95,簡上,235
【裁判日期】    950809
【裁判案由】    妨害秩序
【裁判全文】
臺灣臺南地方法院刑事判決             95年度簡上字第235號
上  訴  人  乙○○
上列被告因妨害秩序案件，不服本院95年度簡字第1265號、中華
民國95年5月8日第一審判決（聲請案號：94年度偵字第539號）
，提起上訴，被告於準備程序及審理中就被訴事實為有罪之陳述
，經本院管轄之第二審合議庭裁定以簡式審判程序審理後，判決
如下：
    主  文
原判決撤銷。
乙○○以文字及演說公然煽惑他人犯罪，處有期徒刑肆月，如易
科罰金，以銀元參佰元即新臺幣玖佰元折算壹日。
扣案之六合彩明牌紅包袋柒拾柒包、歷屆開獎圖解表壹份、六合
戰神貳拾伍本（黃色拾捌本、粉紅色柒本）、歷屆開獎單拾壹張
，擴大器壹檯、擴音器壹檯、無線麥克風壹組，均沒收。
    事實及理由
一、犯罪事實：乙○○前於民國85年7月間，因販賣六合彩明牌
    而觸犯煽惑他人犯罪罪，經臺灣板橋地方法院判處有期徒刑
    五月確定（已執行完畢，於本件不構成累犯）。其明知六合
    彩賭風盛行，乃於95年3月27日上午9時許，在臺南縣鹽水鎮
    水秀里五十三將軍廟旁，以麥克風向圍觀之不特定人，講解
    六合彩明牌，並以每份新臺幣（下同）100元之代價販賣六
    合戰神等明牌予不特定之人簽賭六合彩，以文字及演說公然
    煽惑他人簽賭六合彩賭博罪，嗣經警當場查獲，並扣得其所
    有供販賣明牌所用之紅包袋七十七包、六合戰神廿五本、歷
    期開獎單十二張、擴大器一台、擴音器一台及無線麥克風一
    組。案經臺南縣警察局新營分局報請臺灣臺南地方法院檢察
    署檢察官聲請以簡易判決處刑。
二、本件係經被告乙○○於準備程序及審理時為有罪之陳述，而
    經本院合議庭裁定以簡式審判程序加以審理，依刑事訴訟法
    第273條之2、第159條條第2項之規定，不適用傳聞法則有關
    限制證據能力之相關規定；並得依同法第310條之2準用同法
    第454條之規定製作略式判決書（僅記載「證據名稱」），
    合先敘明。
三、證據名稱：
  (一)被告乙○○於警詢及偵審中之自白。
  (二)如主文第二項所示扣案物品。
  (三)卷附臺灣高等法院被告全國前案紀錄表及法務部刑案資料查
    註紀錄表。
四、核被告之所為，係犯刑法第153條第1款之煽或他人犯罪罪。
    原審認為被告犯行明確而予論罪科刑，原無違誤，然煽惑他
    人犯罪之行為本質上近似於教唆犯罪行為，均屬誘發（使）
    他人犯罪之作為。二者間存有不同者，在於教唆行為係就特
    定人為具體犯行之唆使，對於社會治安或他人法益之危害風
    險，較為直接且具體，但被影響而可能實施犯罪之對象較少
    ；煽惑行為通常乃針對不特定多數人從事特定或不特定犯罪
    之鼓舞作為，對於社會治安或他人法益侵害可能性較低，但
    可能被影響人數較多，影響層面較廣。從而煽惑他人犯罪者
    之量刑，允宜參考被煽惑者果真從事犯罪時，該實際著手於
    犯罪者合理之宣告刑度，以避免刑之宣告輕重失衡。本件被
    告之行為係鼓舞他人觸犯刑法第266條第1項前段法定最高本
    刑為罰金銀元一萬元之公然賭博罪（簽賭六合彩），原審量
    處被告有期徒刑六月，稍嫌過重。至於原審未及於刑法第41
    條修正後，比較新舊法乙節，因經比較本件原審判決後，本
    即應以原判決所適用之行為時法為原則，而非例外適用修正
    後之新法，是原判決雖未及比較適用法律，然對判決顯然不
    生影響，自無應予撤銷之理由（最高法院95年台上字第3934
    號判決參照），併予敘明。被告上訴意旨認為原審量刑過重
    ，為有理由，自應予以撤銷改判。爰審酌被告前於85 年7月
    間，亦因販賣六合彩明牌而觸犯同一罪名，經臺灣板橋地方
    法院判處有期徒刑五月確定（於本件不構成累犯），茲又再
    犯相同之罪，素行欠佳；並考量其犯罪之動機、目的、手段
    、對社會所生之危害，暨犯後雖坦承犯行，但審理時態度未
    見悔意等一切情狀，量處如主文第二項所示之刑。
五、被告行為後，刑法第41條第1項已於94年1月7日修正公布，
    並於95年7月1日施行，修正前刑法第41條第1項前段規定：
    「犯最重本刑為五年以下有期徒刑以下之刑之罪，而受六個
    月以下有期徒刑或拘役之宣告，因身體、教育、職業、家庭
    之關係或其他正當事由，執行顯有困難者，得以一元以上三
    元以下折算一日，易科罰金」。且被告行為時之易科罰金折
    算標準，修正前罰金罰鍰提高標準條例第2條前段（現已刪
    除）規定，就其原定數額提高為一百倍折算一日，則本件被
    告行為時之易科罰金折算標準，應以銀元三百元折算一日，
    經換算為新臺幣後，為以新臺幣九百元折算為一日。然95
    年7月1日修正公布施行之刑法第41條第1項前段則規定：「
    犯最重本刑為五年以下有期徒刑以下之刑之罪，而受六個月
    以下有期徒刑或拘役之宣告者，得以新臺幣一千元、二千元
    或三千元折算一日，易科罰金」。比較修正前後之易科罰金
    折算標準，以95年7月1日修正公布施行前之刑法第41條第1
    項前段，及修正前之罰金罰鍰提高標準條例第2條等規定，
    較有利於被告，應依刑法第2條第1項前段，適用行為時法，
    即修正前之刑法第41條第1項前段及修正前之罰金罰鍰提高
    標準條例第2條等規定，諭知易科罰金之折算標準。
六、扣案之六合彩明牌紅包袋七十七包、歷屆開獎圖解表一份、
    六合戰神二十五本（黃色十八本、粉紅色七本）、歷屆開獎
    單拾一張等物品，係被告所有之物，已據其供明在卷。至於
    同時扣案之擴大器一檯、擴音器一檯及無線麥克風一組，被
    告雖辯稱係隔鄰賣香之攤販所有暫時借伊使用，並非伊所有
    之物云云。然查被告於警詢及檢察官偵查中均供承該等播音
    器材為其所有之物，並記明筆錄（見警卷第3頁、偵二卷第
    10頁），且司法警察查獲被告之際，該等器材係安裝放置在
    被告推銷販賣六合彩明牌攤位之內，依外觀而言，顯非相鄰
    攤販而暫借被告使用之物，有現場照片一幀附卷可證（見警
    卷第8頁），被告審理時翻異前詞，主張該等器材為他人所
    有之物，洵無足取。上述全部扣案物品均為被告所有，且供
    被告遂行本件犯罪所用，應無疑義，均應依刑法第38條第1
    項第2款宣告沒收。
據上論斷，應依刑事訴訟法第455之1第3項、第369條第1項前段
、第364條、第299條第1項前段、第273條之1第1項、第310條之
2、第454條第1項，刑法第2條第1項前段、第153條第1款、第38
條第1項第2款，修正前刑法第41條第1項前段，刑法施行法第1條
之1，修正前罰金罰鍰提高標準條例第2條，判決如主文。
本案經檢察官甲○○到庭執行職務
中    華    民    國    95    年    8     月    9     日
                  刑事第四庭  審判長法  官  宋明中
                                    法  官  朱中和
                                    法  官  陳欽賢
以上正本證明與原本無異。
本件不得上訴。
                                    書記官  陳麗雅
中    華    民    國    95    年    8     月    9     日
附錄本案論罪科刑法條：
中華民國刑法第153條
（煽惑他人犯罪或違背法令罪）
以文字、圖畫、演說或他法，公然為左列行為之一者，處 2 年
以下有期徒刑、拘役或 1 千元以下罰金：
一  煽惑他人犯罪者。
二  煽惑他人違背命令，或抗拒合法之命令者。


司法院資訊處製作；財團法人民間司法改革基金會備份。
